臺灣高雄地方法院民事裁定　　　　　　100年度監宣字第412號
聲　請　人　賴慶章
上列聲請人聲請對賴吳織為監護宣告事件，本院裁定如下：
    主  文
宣告賴吳織（女，民國○○年○月○○○日生，身分證統一編號
：Ｚ000000000號）為受監護宣告之人。
選定賴慶章（男，民國○○○年○月○○○日生，身分證統一編
號：Ｚ000000000號）為受監護宣告人賴吳織之監護人
。
指高雄市政府社會局為會同開具財產清冊之人。
聲請費用由受監護宣告人賴吳織負擔。
    理  由
一、本件聲請意旨略以：聲請人為應受監護宣告人賴吳織之子，
    賴吳織自民國97年4 月間起，因罹患重度失智症，致無法為
    意思表示或受意思表示或辨識其意思表示之效果，經延醫診
    治，迄今仍未見起色，爰依法聲請准予對賴吳織為監護宣告
    等語。
二、按「對於因精神障礙或其他心智缺陷，致不能為意思表示或
    受意思表示，或不能辨識其意思表示之效果者，法院得因本
    人、配偶、四親等內之親屬、最近一年有同居事實之其他親
    屬、檢察官、主管機關或社會福利機構之聲請，為監護之宣
    告。」，民法第14條第1 項定有明文。又按「法院應於鑑定
    人前訊問應受監護宣告之人。但有礙難訊問之情形或恐有害
    其健康者，不在此限。」、「監護之宣告，非就應受監護宣
    告之人之精神或心智狀況訊問鑑定人後，不得為之。」、「
    法院為監護之宣告時，應依職權就配偶、四親等內之親屬、
    最近一年有同居事實之其他親屬、主管機關、社會福利機構
    或其他適當之人選定一人或數人為監護人，並同時指定會同
    開具財產清冊之人。」，為民事訴訟法第602 條第1 項、第
    603 條、民法第1111條第1 項所明定。
三、聲請人主張之上開事實，業據其提出戶籍謄本、中華民國身
    心障礙手冊等為證。而經本院對賴吳織進行鑑定程序，在鑑
    定人陳巧霓醫師面前訊問賴吳織，其對於法官叫喚其姓名雖
    有反應，然無法陳述其年籍及指認在場親人，且經鑑定人陳
    巧霓醫師鑑定認為：賴吳織罹患重度失智症，自100 年7 月
    19日至阮綜合醫院就診迄今，最多只會回答自己的姓名，對
    於其他問題答非所問或說不知道或不回答問題，賴吳織已經
    無法為意思表示或受意思表示或辨識其意思表示之效果等語
    ，有本院100 年11月18日鑑定筆錄在卷可稽，是依上開鑑定
    結果，賴吳織已因重度失智症，而達不能為意思表示或受意
    思表示，或不能辨識其意思表示之效果之程度，爰依法宣告
    賴吳織為受監護宣告之人。
四、次查，賴吳織之配偶賴文和已死亡，其育有聲請人及莊賴伯
    珠、郭賴玉珍、賴景豊、賴景清5 名子女，惟其自61年起即
    與聲請人同住，由聲請人扶養照顧，其目前雖住在療養院，
    但聲請人幾乎每日均前往探望等情，業據聲請人陳明在卷，
    並有戶籍謄本在卷可稽。本院審酌聲請人為賴吳織之子，與
    賴吳織關係密切，且聲請人有意願擔任監護人，復幾乎每日
    前往療養院探望、關心賴吳織等情狀，認為由聲請人擔任賴
    吳織之監護人，應無不當之處，爰依上開法條規定，選定聲
    請人擔任賴吳織之監護人。又聲請人既經本院選定為賴吳織
    之監護人，自應依民法第1112條規定，負責護養療治賴吳織
    之身體及妥善為財產管理之職務，併予敘明。
五、另就指定會同開具財產清冊之人部分，聲請人聲請本院指定
    高雄市政府社會局擔任會同開具財產清冊之人，本院審酌高
    雄市政府社會局長期經辦各項社會福利業務，經驗豐富，並
    有眾多學有專精之社會工作人員從事該處業務，認由其擔任
    會同開具財產清冊之人，應屬適當，爰指定高雄市政府社會
    局擔任會同開具財產清冊之人。又依民法第1113條準用同法
    第1099條之規定，於監護開始時，監護人即聲請人對於賴吳
    織之財產，應會同高雄市政府社會局於2 個月內開具財產清
    冊並陳報法院，併此敘明。
六、依民事訴訟法第608條第1 項，裁定如主文。
中    華    民    國   100    年    11    月    21    日
                          家事庭法  官  黃悅璇
上為正本係照原本作成。
如不服本裁定關於選定監護人及指定會同開具財產清冊之人等部
分，應於送達後10日內向本院提出抗告狀，並繳納抗告費新臺幣
1,000元；其餘關於宣告監護之部分，不得抗告。
中    華    民    國   100    年    11    月    21    日
                                書記官  楊馥華